【裁判字號】    92,訴,935
【裁判日期】    921111
【裁判案由】    公共危險
【裁判全文】
臺灣臺中地方法院刑事判決                          九十二年度訴字第九三五號
    公  訴  人  臺灣臺中地方法院檢察署檢察官
    被      告  戊○○
右列被告因公共危險案件，經檢察官提起公訴（九十二年度偵字第二八八三號），本
院判決如左：
    主  文
戊○○失火燒燬現未有人所在之他人所有建築物，處拘役肆拾日，如易科罰金，以參
佰元折算壹日。緩刑貳年。
    事  實
一、戊○○乃於臺中市○○路○段一０六巷內騎樓處擺設攤位販賣衣物之小販，並借
    用丙○○所有之未有人所在之臺中市○○路○段一０六巷三號木造建築物內部空
    間擺設小型汽油發電機（下稱系爭發電機），連線以供攤位作生意之電力使用，
    原應注意其使用之小型汽油發電機係藉由使用人自外灌油進入機器內始能發動，
    對於該機器之使用應於啟動時避免發生汽油外漏現象以防止機器起火燃燒，且應
    注意建築物之使用人應維護建築物之構造及設備安全，而依其情形亦無不能注意
    之情事，於民國（下同）九十一年十一月十八日十七時十分許（起訴書誤以消防
    局出動救火之十七時十二分為起火時間），至丙○○所有之前揭建築物內，將汽
    油倒入前揭小型發電機內欲啟動該發電機準備作生意時，依當時情形非不能注意
    ，竟不注意而貿然啟動該發電機，而不慎引起該機器之化油器、油管燒熔而起火
    燃燒，並將丙○○之前址建築物燒燬，迄同日十七時三十四分許始經臺中市消防
    局第二大隊文昌分隊將火勢撲滅。
二、案經臺中市警察局第二分局報告臺灣臺中地方法院檢察署檢察官偵查起訴。
    理  由
一、訊據被告戊○○於本院審理時坦承系爭小型發電機係其於右揭時、地灌入汽油準
    備啟動時，發現有火花竄出，旋即起火燃燒，其不及將之完全撲滅，遂而導致系
    爭建築物燒燬等情，惟稱：有可能是因為自己使用小型發電機不慎所導致，但是
    自己也不能確定是否就是自己的不小心才造成本次火災等語。經查：
  (一)本件之「起火處」經臺中市消防局清理勘查案發現場結果認：小型緊急發電機（
    即系爭發電機）附近水泥地板雖燻黑，但未見燒損跡象；然該發電機上端處塑膠
    油箱蓋燒失，油箱金屬燒損變色，經進一步勘查發電機發現機座側面化油器附近
    、油管燒失特別嚴重，機座金屬「Ｖ」型變色，化油器上方處油箱底面燒損變色
    ，機座底部金屬燻黑較完好，呈現化油器附近燒損火流殘跡，因認本件係小型緊
    急發電機附近為起火處，有該局火災原因調查報告書（檔案編號：E02K18R1號）
    一份及該報告書後附之照片至照片在卷可稽。
  (二)本件之「起火原因」經臺中市消防局勘查結果認：不排除使用小型緊急發電機不
    慎引燃火警之可能性等語，亦經該局研判認定，有前揭報告書之結論可資查考。
  (三)本件消防局於前揭報告書內雖未明確指出究竟係小型發電機本身或發電機附近之
    起火源造成本件火災，惟由前揭(一)、(二)之說明可明顯知悉：系爭小型發電機所在
    位置附近之水泥地板僅有燻黑現象而無火流延燒殘跡，另該小型發電機之機座底
    部雖有燻黑現象，但外觀完好而未見燒燬，反而是發電機本體中間之化油器金屬
    、油管處嚴重燒熔燒失，可知本件之起火源從客觀跡象研判應係自小型發電機之
    內部起火燃燒無疑，此亦與本件鑑認定結果認為不排除係使用小型發電機不慎引
    起火災一情無違，並經證人丁○○即臺中市消防局火災調查課技士到庭結證稱：
    「（問：鑑識報告記載是依照火災現場的何種跡象顯示？）該處所是很老舊的空
    屋，只有被告有進入，被告發現啟動在拉（按：即啟動時所用的麻繩）的時候，
    就有冒煙的情況，他自己拿水滅火，現場也有灑水的現象，鐵捲門則是我們消防
    人員破壞進入的，該屋已經停水停電，所以沒有其他水、電的因素，另相片編碼
    第二十五頁，相片三、四顯示，依據延燒後殘骸顯示燒的情形靠近發電機的位置
    ，照片六的部分，我們有用紅筆圈出發電機的所在位置，這部分燒的情形最嚴重
    。照片第十三張，機座面板上金屬側面有一個呈Ｖ形處，那裡差不多是火星塞的
    位置。」、「我們只是找出起火點，應開是從化油器那邊產生問題的，火苗應該
    是從火星塞及化油器附近出來的」等語可資佐憑，實堪以認定。
  (四)又查，系爭小型發電機於啟動前，必須先由使用者自外面灌入汽油一情，業據被
    告戊○○坦認在卷；而在灌入汽油時必須注意要將汽油桶附近擦乾淨一節，亦經
    與被告合夥經營服飾攤位並輪流使用發電機之證人乙○○到庭結證屬實。則本件
    起火處既經研判係在化油器及油管附近，而啟動機器之汽油復必須由使用者於使
    用前自外界灌入，則本件起火原因乃係被告戊○○於使用啟動機器前，應注意、
    能注意但未注意保持油箱附近之清潔而引發機器燃燒失火，應堪以認定。
  (五)本件被告戊○○雖復辯稱：伊有注意保養維修該中古機器，並提出維修單據一紙
    在卷可稽，並經證人甲○○到庭結證該維修單據確實係其維修後所出具等情，惟
    此部分僅能認定被告對該中古機器有盡維修、保養之注意義務，惟尚不能以此據
    為被告於使用機器時是否有盡使用上避免引發燃燒、火災之注意義務之有利認定
    ，附此敘明。
  (六)綜上所述，本件被告之過失犯行乃屬事證明確，堪以認定。
二、核被告所為，係犯刑法第一百七十四條第三項失火燒燬現未有人所在之他人所有
    建築物罪。爰審酌被告係因使用小型汽油發電機不慎致生火災而釀成損失，惟其
    於起火時隨即出外求救，並於事後與屋主丙○○達成和解而取得丙○○之原諒，
    顯見其對於自己之不慎行止已有負起責任之決心與舉動，犯後態度因屬尚佳等一
    切情狀，量處如主文所示之刑，並諭知易科罰金之折算標準。末查被告戊○○前
    未曾受有期徒刑以上刑之宣告，有臺灣高等法院被告全國前案紀錄表在卷可按，
    被告犯後雖表示不知道究竟是否係因自己使用發電機之過失導致失火，惟其犯後
    態度頗佳，業如前述，其經此教訓，當知警惕而無再犯之虞，本院綜核各情，就
    所宣告之刑，認以暫不執行為適當，爰併予宣告緩刑二年，以啟自新。
據上論斷，應依刑事訴訟法第二百九十九條第一項前段、刑法第一百七十四條第三項
前段、第四十一條第一項前段、第七十四條第一款、罰金罰鍰提高標準條例第一項前
段、第二項，判決如主文。
中      華      民      國      九十二      年      十一  月    十一    日
                            臺灣臺中地方法院刑事第十四庭
                                  審判長法  官   陳  慧  珊
                                        法  官   劉  逸  成
                                        法  官   林  學  晴
右正本證明與原本無異。
如不服本判決，應於判決送達後十日內向本院提出上訴狀，上訴於臺灣高等法院臺中
分院( 須附繕本 )。
                                        書記官
中      華      民      國      九十二      年      十一  月    十二    日
附錄論罪科刑法條
中華民國刑法第一百七十四條（放火失火燒燬非現住建築物及交通工具罪）
I放火燒燬現非供人使用之他人所有住宅或現未有人所在之他人所有建築物、礦坑、
  火車、電車或其他供水、陸、空公眾運輸之舟、車、航空機者，處三年以上十年以
  下有期徒刑。
II放火燒燬前項之自己所有物，致生公共危險者，處六月以上五年以下有期徒刑。
III失火燒燬第一項之物者，處六月以下有期徒刑、拘禁或三百元以下罰金。失火燒燬
  前項之物，致生公共危險者，亦同。
Ⅳ第一項之未遂犯罰之。


司法院資訊處製作；財團法人民間司法改革基金會備份。
